臺灣橋頭地方法院民事裁定
111年度橋簡字第720號
原      告  張朝貴  
訴訟代理人  張耀聰律師(法扶律師)  
被      告  李兆鈞  
上列當事人間確認本票債權不存在事件，本院裁定如下：
    主  文
本件移送臺灣屏東地方法院。
    事實及理由
一、按訴訟，由被告住所地之法院管轄。訴訟之全部或一部，法
    院認為無管轄權者，依原告聲請或依職權以裁定移送於其管
    轄法院，民事訴訟法第1條第1項前段、第28條第1項分別定
    有明文。次按本於票據有所請求而涉訟者，得由票據付款地
    之法院管轄，同法第13條固有明文，惟該條立法目的旨在貫
    徹票據流通性，便利票據權利人行使票據權利。所謂本於票
    據有所請求，專指執票人本於票據行使票據上之權利而言，
    凡執票人本於票據請求承兌、付款及行使追索權均屬之，如
    本於持有票據之原因事實而為請求，並不包括在內。又按發
    票人主張本票係偽造、變造者，於前條裁定送達後20日內，
    得對執票人向為裁定之法院提起確認之訴，非訟事件法第19
    5條第1項雖定有明文，惟上開條文既列舉偽造、變造二者，
    解釋上，本票債務人以其他事由提起確認本票債權不存在之
    訴，即無適用非訟事件法第195條第1項之餘地，為本票裁定
    之法院，亦無從依上開規定取得管轄權。
二、經查，本件原告起訴聲明為：「確認被告持有原告簽發如附
    表所示之本票票據請求權及利息請求權均不存在（下稱甲聲
    明）。被告不得持鈞院111年度司票字第703號本票裁定為執
    行名義對原告聲請強制執行（下稱乙聲明）。」其中甲聲明
    部分，原告係以票據債務人身分，主張本院111年度司票字
    第703號本票裁定所示本票（下稱系爭本票）之請求權已罹
    於時效消滅，而訴請確認本票債權不存在，並非本於票據行
    使票據上權利，亦非主張系爭本票有偽造、變造情事，有民
    事起訴狀在卷可佐，則本件確認本票債權不存在之訴，與民
    事訴訟法第13條、非訟事件法第195條第1項規定之情形均不
    符，本院無從依該等規定取得管轄權。另關於乙聲明部分，
    經查本院現無以原告為債務人執行中之強制執行案件，有索
    引卡查詢結果可稽，故本院非執行法院，與債務人異議之訴
    得向執行法院起訴之情形有間。又被告於原告起訴時住所地
    在屏東縣東港鎮，有其戶籍資料可參，依上開規定職權將本
    件移送於臺灣屏東地方法院。
三、依民事訴訟法第28條第1項，裁定如主文。
中　　華　　民　　國　　111 　年　　9 　　月　　26　　日
          　　　　橋頭簡易庭  法　　　官    呂維翰
以上正本與原本相符。　　　　　　　　　
如不服本裁定，應於送達後10日內，向本院提出抗告狀並表明抗
告理由，如於本裁定宣示後送達前提起抗告者，應於裁定送達後
10日內補提抗告理由書（須附繕本）。
中　　華　　民　　國　　111 　年　　9 　　月　　26　　日
                              書  記  官    薛如媛